【裁判字號】    98,審建,12
【裁判日期】    980206
【裁判案由】    給付工程款
【裁判全文】
台灣高雄地方法院民事裁定              98年度審建字第12號
原      告  益昌鑽孔企業有限公司
法定代理人  乙○○
被      告  皇昌營造股份有限公司
法定代理人  甲○○
上列當事人間請求給付工程款事件，本院裁定如下：
    主  文
本件移送台灣台北地方法院。
    理  由
一、按訴訟之全部或一部，法院認為無管轄權者，依原告聲請或
    依職權以裁定移送其管轄法院，民事訴訟法第28條第1 項定
    有明文。次按當事人就關於一定法律關係而生之訴訟，得以
    合意定第一審管轄法院，惟於民事訴訟法定有專屬管轄之訴
    訟，不適用之，此觀於民事訴訟法第24條第1 項、第26條之
    規定自明。是以，除專屬管轄外，因雙方當事人之合意，使
    本無管轄權之法院因而有管轄權，本有管轄權之法院即喪失
    管轄權，合意管轄一經約定，原告即應向合意管轄之法院起
    訴，不得向他法院起訴。從而，當事人以合意定第一審管轄
    法院者，如具備上開法定要件，當事人及法院均應受其拘束
    ，關於合意管轄之規定，除專屬管轄外，得排斥其他審判籍
    而優先適用。又所謂「由一定法律關係而生之訴訟」，係指
    該法律關係本身；或由該法律關係而生之各種權利義務關係
    而言，合先敘明。
二、查原告起訴主張：伊於民國93年11月間承攬被告「高雄捷運
    C03 區段標統包工程-011、010 、09、012 車站化學錨栓、
    植筋、抓漏工程」（下稱系爭工程），工程款總計新台幣（
    下同）50,780,633元，伊已依約完工，並經被告驗收完成，
    惟被告尚有5,533,418 元之工程保留款未給付，屢經催討，
    均無效果，為此，提起本件訴訟等情。並聲明︰被告應給付
    原告5,533,418 元，及自起訴狀繕本送達翌日起至清償日止
    之法定遲延利息。
三、查兩造間之系爭工程訂有「工程服務合約書」（下稱合約書
    ）第2 條、第6 條、第7 條等有約定系爭工程之價款、付款
    辦法及方式等情，此有合約書在卷可稽，足見原告於請求被
    告給付工程保留款，應屬系爭工程之合約書所規範法律關係
    而生之訴訟，兩造自可合意而定管轄法院。又合約書第13條
    約定，「雙方合意就因本合約之履行或解釋所發生之一切爭
    訟，專由台灣台北地方法院為第一審管轄法院。」參照首揭
    條文及說明，本件既非專屬管轄之訴訟，且兩造復已合意定
    第一審管轄法院，如上所述，則關於本案訴訟之管轄，兩造
    及法院均應受該合意管轄之拘束，即應排斥其他審判籍而優
    先適用。準此，縱認兩造就系爭工程之施工地點在高雄市，
    惟受訴法院既應受兩造上開合意管轄之拘束，即應排斥其他
    審判籍而優先適用兩造合意管轄之約定。
四、綜上所述，兩造就本件之涉訟業已合意以台灣台北地方法院
    為第一審管轄法院，又本件訴訟並非專屬管轄之訴訟，玆原
    告向無管轄權之本院起訴，顯係違誤。爰依職權將本件移送
    於該管轄法院。
五、依民事訴訟法第28條第1項，裁定如主文。
中    華    民    國    98    年    2     月    6     日
                  民事第二庭  法  官  劉定安
正本係照原本作成。
如對本裁定抗告須於裁定送達後10日內向本院提出抗告狀，並繳
納裁判費新台幣1,000 元。
中    華    民    國    98    年    2     月    6     日
                              書記官  楊雅蘭


司法院資訊處製作；財團法人民間司法改革基金會備份。
